【裁判字號】    99,司財管,119
【裁判日期】    991007
【裁判案由】    指定遺產管理人
【裁判全文】
臺灣臺南地方法院民事裁定           99年度司財管字第119號
聲  請  人  乙○○
上列聲請人聲請對被繼承人甲○○選任遺產管理人事件，本院裁
定如下：
    主  文
選任財政部國有財產局臺灣南區辦事處臺南分處為被繼承人甲○
○之遺產管理人。
聲請程序費用新臺幣壹仟元由被繼承人甲○○之遺產負擔。
    理      由
一、按繼承人均拋棄其繼承權者，準用關於無人承認繼承之規定
    ，民法第1176條第6項定有明文。又繼承開始時，繼承人之
    有無不明，而不能依民法第1177條選定遺產管理人時，得由
    利害關係人聲請法院選任之，民法第1178條第2項亦定有明
    文。
二、本件聲請意旨略以：聲請人乙○○係崔文嵩及崔周紹華之子
    ，聲請人父親崔文嵩於民國43年10月12日與母親崔周紹華離
    婚，復於55年3月6日與被繼承人甲○○（女，19年9月26 日
    生，身分證統一編號：Ｚ000000000號，生前最後住所：臺南
    市○區○○里○鄰○○路116巷12弄11號）結婚，成為聲請人
    繼母，聲請人父親崔文嵩過世後，聲請人悉心照顧被繼承人
    甲○○之生活起居，遂決定將被繼承人甲○○名下之不動產
    即座落臺南市○區○○段457地號之土地及其上建物門牌號
    碼臺南市○○路116巷12弄11號之房屋贈與給聲請人乙○○
    ，惟被繼承人於99年3月15日因肺炎呼吸衰竭病逝，其法定
    繼承人之有無不明，無法由親屬會議選任遺產管理人，致聲
    請人無法辦理移轉登記，是聲請人以利害關係人身分，向法
    院聲請為被繼承人崔周紹華選任遺產管理人等語。
三、經查：聲請人主張之前開事實，業據提出被繼承人甲○○除
    戶謄本1件、繼承系統表1份、聲請人戶籍謄本1件、贈與契
    約影本1件附卷為憑，並經本院職權向臺南市南區戶政事務
    所查詢被繼承人甲○○之全戶戶籍資料，經審查臺南市南區
    戶政事務所檢送之戶籍資料(含崔文嵩除戶謄本1份)，與聲
    請人所述相符，是聲請人之主張應足採信。又查被繼承人甲
    ○○死亡後，其繼承人之有無不明，無法準用民法第1177條
    之規定選定遺產管理人，而聲請人主張其為被繼承人甲○○
    之受贈人，故聲請人以利害關係人之身分聲請選任被繼承人
    之遺產管理人，核與上開規定並無不合，應予准許。
四、按公示催告期限屆滿，無繼承人承認繼承時，其遺產於清償
    債權，並交付遺贈物後，如有剩餘，歸屬國庫；又按非公用
    國有財產以財政部國有財產局為管理機關，民法第1185條、
    國有財產法第12條分別定有明文。查本件被繼承人甲○○之
    法定繼承人有無不明，又查被繼承人甲○○之遺產，倘無人
    承認繼承時，將於清償債權，交付遺贈物後，歸屬國庫，為
    使被繼承人甲○○遺產之處置順利進行，本院認選任財政部
    國有財產局臺灣南區辦事處臺南分處為被繼承人之遺產管理
    人為適當。
五、依非訟事件法第157條、第24條第1項，裁定如主文。
中    華    民    國    99    年    10    月    7     日
                  家事法庭      司法事務官  林可婷
以上正本係照原本作成。
如對本裁定抗告須於裁定送達後10日內向本院提出抗告狀。
中    華    民    國    99    年    10    月    8     日
                                書  記  官  郭春慧

司法院資訊處製作；財團法人民間司法改革基金會備份。
